臺灣板橋地方法院刑事裁定　　　　　　 96年度交聲字第872號
原處分機關　臺北市交通事件裁決所
異　議　人
即受處分人　丙○○
上列異議人即受處分人因違反道路交通管理處罰條例案件，對於
臺北市交通事件裁決所民國96年6月1日所為之北市裁二字第裁22
－AEV244365號處分，聲明異議，本院裁定如下：
    主  文
異議駁回。
    理  由
一、汽車駕駛人拒絕接受酒精濃度測試之檢定者，處新臺幣（下
    同）六萬元罰鍰，並當場移置保管該汽車及吊銷該駕駛執照
    ；又汽車駕駛人，曾依第三十五條第四項前段規定吊銷駕駛
    執照者，三年內不得考領駕駛執照，道路交通管理處罰條例
    第三十五條第四項前段、第六十七條第二項前段分別定有明
    文。
二、本件原處分認異議人即受處分人陳俊榮駕駛車號八八六八－
    ＦＦ號自用小客車，於民國九十六年五月二十九日二十三時
    四分許，行經臺北市○○○道時，為執行攔檢勤務之臺北市
    政府警察局南港分局警員攔停稽查，因拒絕接受酒精濃度測
    試檢定，為警掣單舉發，嗣原處分機關認受處分人確有上開
    拒絕接受酒精濃度測試檢定之違規行為，乃依道路交通管理
　　處罰條例第三十五條第四項前段、六十七條第二項前段規定
　　，裁處罰鍰六萬元，並吊銷其駕駛執照，三年內禁考。
三、異議意旨略以：異議人搭乘案外人莊秀紋駕駛車號八八六八
    －ＦＦ小客車行經臺北市○○○道，下高架橋後被警攔檢，
    異議人當時由副駕駛座步出車外配合臨檢，惟執行勤務之員
    警卻認定異議人即是駕駛人，並欲向異議人進行酒測，然異
    議人實非駕駛人，故拒絕酒測亦未於舉發單上簽名，再者，
    執行臨檢之員警係依當時一同執行臨檢之替代役男聲稱：「
　　目擊異議人疑似由駕駛座換至副駕駛座」，因而認定異議人
　　即為駕駛人，惟臨檢站係設於環東大道上，下高架橋第一個
　　路口處，當時係深夜且高架橋與臨檢站距離甚短，駕駛人須
　　於下高架橋後方會查覺有警察臨檢，在此情形下怎可能冒著
　　生命危險在車行快速之高架橋上進行更換駕駛人之動作，且
　　當時天色昏暗以一般人之視力並無法看清遠距離之事物，故
　　該名替代役男對於更換駕駛人一純係個人臆測，顯不足採，
　　則異議人既非駕駛人拒絕接受酒精濃度測試，自無違反道路
　　交通管理處罰條例第三十五條第四項之規定，爰請求撤銷原
　　處分云云。
四、經查：本件異議人固不爭執本件酒駕臨檢前確有飲用酒類之
    情，惟辯稱：伊並非駕駛人，故而拒絕酒測云云，惟證人即
    負責本件酒駕臨檢勤務之警員丁○○於本院調查時到庭具結
    證稱：「當天我們是執行酒駕路檢，而該路段經常有酒駕發
    現攔檢互換座位的情形，所以我們請替代役男站在減縮車道
    的最前面，因為我們當時是逐一就經過的車輛均予攔停，所
    以已經有點塞車，異議人自小客車前方大約尚有七、八輛車
    子等待受檢，此時，替代役男甲○○發現異議人將車停靠路
    邊，有換座位的動作，立刻通知我們，我們隨即往前衝，我
    在途中正好看到異議人與戊○○在車內直接互換座位的動作
    ，但當我跑到異議人車前時，莊秀紋已經坐在駕駛座上，我
    隨即引導她將該車駛至前面受檢點，但這段路程戊○○開車
    的狀況是時走時停，不太順，看起來不熟練，到受檢地點之
    後，我們請異議人下車，異議人堅持他不是駕駛人，並拒絕
    酒測及簽名。」等語，另證人即在場協助臨檢之替代役男甲○○證述：「我們當日有攜帶靠邊臨檢標示，是放在員警所
    在位置處，而我則是站在最前面，因為常有酒駕的人看到前
    面在臨檢就會將車倒退或是交換駕駛，我看到異議人當時車
    子停在轉彎處，我看到他與車上乘客交換座位，立刻用無線
    電通知在我後方的員警，但那時Ｖ８放在員警車上，我來不
    及拍，他們就已經交換完座位，所以沒有拍到交換座位的畫
    面。攔檢異議人後，是異議人下車，女乘客當時坐在駕駛座
    沒有下車，當時我們有對異議人實施酒測，但他拒絕，之後
    的情形我都有全程拍攝，我目測到異議人在交換位置時，離
    異議人約法庭從證人席到審判長座位的距離，不會很遠。」
    等語，證人即現場值勤警員乙○○亦證稱：「當天甲○○看
    到異議人車輛在臨停位置以無線電通報我們，我們立刻往上
    開臨停位置過去，替代役先到達那裡，分隊長與另一警員丁○○先到，我跑在丁○○後面，我看到時一名女生坐在駕駛
    座，異議人坐在副駕駛座，我們請她將車開到受檢處，她當
    場顯得並不會操控該車，等了很久，上開臨停位置距離我們
    受檢點大約十至二十公尺，後來她還是有把車慢慢開到受檢
    點，因為同仁說有看到異議人他們有互換座位，所以我們請
    異議人下車接受酒測，他拒絕，他說他不是駕駛人。」等語
    ，並提出當天拍攝之臨檢影片光碟及當庭繪製現場圖三紙附
    卷供佐，審諸三位證人經隔離訊問所證情節，互核大致相符
    ，尚無不合常理或矛盾之處，其等所為證詞業已清楚說明於
    上開時、地如何發現異議人與車上女乘客莊秀紋在警方攔檢
    前停車進行互換位置，並要求異議人接受酒測遭拒之經過，
    衡諸本件證人乃依法執行公務之人，與異議人素不相識亦無
    怨隙，偶然發現本件違規事實，當不至甘冒涉犯偽證罪之風
    險，蓄意構陷異議人有此違規情節為是，渠等上開證詞，自
    具有極高之憑信。況證人甲○○當時之勤務事項即為在臨檢
    點前方觀察有無駕駛人將車子倒退駛離或交換駕駛之情形，
    其觀察程度自較平常更為專注，且於甫發現異議人停車進行
    互換位置之動作，隨即以無線電通知員警上前攔查，足認其
    對於異議人車輛於警方攔停前之客觀行進動態，已投入高度
    的注意及觀察，對於孰為駕駛人一節應不致錯辨，參以證人
    甲○○當時所處位置、角度與異議人互換位置之地點間無任
    何阻擋視線之障礙等情，益徵證人甲○○確有清楚目睹異議
    人與車上乘客進行互換座位，並無誤認之情。此外，復有臺
    北市政府警察局九十五年五月二十九日北市警交字第ＡＥＶ
    二四四三六五號舉發違反道路交通管理事件通知單、臺北市
    政府警察局南港分局九十六年六月二十六日北市警南分交字
    第０九六三三六九六七００號書函各一件在卷可稽，足認本
    件顯係異議人酒後駕車發現警方攔檢，始行與乘客戊○○交
    換位置，以規避警方攔檢甚明，其上開所辯，要屬推諉卸責
    之詞，殊無可採。至證人戊○○雖到庭證稱：「當天伊從永
    和開始駕駛該車到環河夜市要去萬里，伊係駕駛人」云云，
    惟證人戊○○與異議人乃朋友關係，所為證詞實有刻意迴護
    異議人圖使其免受行政處罰之虞，可信度本值懷疑，又證人
    戊○○駕駛異議人車輛自永和至本件違規地點已有相當之距
    離及時間，何以為警攔查時仍處於明顯無法操控該車之狀況
    ？更遑論要駕車至萬里，是證人戊○○前開所述，顯屬迴護
    異議人之詞，自不足為有利異議人認定之依據。
五、綜上，本件違規事證明確。異議人於前揭時、地駕車拒絕接
    受酒精濃度測試之檢定之違規事實，堪以認定。從而，原處
    分機關據以援引前開規定，裁處異議人罰鍰六萬元，並吊銷
    駕駛執照，三年內禁考，於法並無違誤。本件異議為無理由
    ，應予駁回。
據上論斷，應依道路交通案件處理辦法第十九條，裁定如主文。
中　　華　　民　　國　　96　　年　　10　　月　　9 　　日
                  交通法庭  法　官  劉  安  榕
上列正本證明與原本無異。
如不服本裁定，應於裁定送達後5 日內敘明抗告理由，向本院提
出抗告狀。
                            書記官  楊  馥  如
中　　華　　民　　國　　96　　年　　10　　月　　15　　日
